# 同一控制下公司业务合并如何确认

提问人：胖胖彤 时间：2015-09-10 16:28:54
某自然人A同时控制公司B及公司C，现B公司采购了C公司的大部分资产及原材料，B公司现以评估值入账，但仅为资产，不包括人员等，是否认定为业务合并，谢谢！

回答人：chenyiwei
只要是具备“投入、加工处理过程、产出能力”三要素的资产或资产、负债组合即构成“业务”。人员同时转移通常表明该收购构成业务合并，但人员的同时转移是判定“业务合并”的充分条件而不是必要条件。

提问人：胖胖彤 时间：2015-09-11 11:41:57
请问陈版： 1 、B公司从c公司收购了大部分设备，有一台关键设备无法达到客户质量要求，必须替换； 2 、C公司技术人员全部到B公司； 3 、C公司销售客户中有一户为BC公司共同客户。请问：是否可以认定业务合并？谢谢

回答人：chenyiwei
总体上看，构成业务合并的可能性还是比较大的。

提问人：胖胖彤 时间：2015-09-15 19:42:40
陈版：B公司 2013 年 5 月购入C公司生产线，现已出具 2013 、 2014 、 2015 年1-6月会计报表，现判断为业务合并，是编制模拟会计报表还是备考会计报表？如果B编制备考报表（备考只需一年一期），则备考报表与原报表完全相同，丧失意义。请问备考会计报表是否也要出具两年一期的？

回答人：chenyiwei
若B公司无子公司，不需编制一般意义上的合并报表的，则你说的实际上是编制备考报表。但这种情况下的备考报表是否也只需要一年一期？个人理解此时虽名为备考报表，但披露二年一期更妥。

提问人：胖胖彤 时间：2015-09-22 22:04:04
陈版,B公司现编制模拟合并报表，期间为 2013 年1-5月,有几个问题:1、B收购了C的全部厂房、设备和原材料，系C公司全部业务，C公司现账面只有货币资金、往来款、税费，是否需要将C公司全部资产、负债纳入模拟合并； 2 、模拟合并，把应收账款、预付账款、应付账款、应交税费这些与销售采购有关的项目纳入，资产与负债的差处理为净资产； 3 、模拟合并中只包括被收购的固定资产、原材料，负债只确认与采购相关的负债； 3 、合并日前C公司业务实现的净利润是否在合并报表“营业外支出”抵销； 4 、合并日前C公司业务实现的现金净流量如何在合并报表中抵销？谢谢

回答人：chenyiwei
1 、 2 、建议将C公司全部资产、负债纳入模拟合并，到合并日再将保留在C的资产和负债予以剥离（调整资本公积）。 3 、不需要在营业外支出抵销转出，保留在合并报表的未分配利润中即可。 4 、合并日前C的现金流量表完整纳入合并。到合并日，将保留在C的货币资金通过“支付的其他与筹资活动有关的现金”项目转出即可。

提问人：胖胖彤 时间：2015-09-23 18:00:02
请问陈版:1、编制备考财务报表,是包括资产负债表、利润表，还需编制现金流量表及所有者权益变动表吗？ 2 、是不是备考报表资产负债表与利润表之间不存在勾稽关系吗？

回答人：chenyiwei
1 、一般不要求备考现金流量表和备考股东权益变动表。 2 、涉及非同一控制下合并的情况下，备考报表中的资产负债表和利润表经常缺乏一些常规的勾稽关系，对此需在编制基础中说明相关数据的来源和确定依据，并就不存在某些常规勾稽关系的事实和形成原因做好解释。

提问人：1017744196 时间：2018-01-02 10:40:26
请教陈版主，假如境内母公司想在香港设立境外子公司，但是当时由于特殊情况，先由母公司实际控制人的亲属注册设立，注册资本一直未到位，后又 0 对价转让给母公司的实际控制人，最后又有实际控制人转让给母公司；这个最由实际控制人转让给母公司的过程应当算同一控制下企业合并对么

回答人：chenyiwei
如果该境外子公司在被转让给母公司时构成“业务”的，应可以这样理解。

提问人：1017744196 时间：2018-01-03 10:15:47
那判断是否构成业务的关键点和标准是什么呢

回答人：chenyiwei
请查阅《企业会计准则讲解（ 2010 ）》P309关于“业务三要素”的内容。

提问人：yshquan 时间：2018-01-30 22:46:49
1 、 2 、建议将C公司全部资产、负债纳入模拟合并，到合并日再将保留在C的资产和负债予以剥离（调整资本公积）。 3 、不需要在营业外支出抵销转出，保留在合并报表的未分配利润中即可。
请教陈老师，这样合并会不会导致合并报表期末未分配利润虚增，会不会影响到下一期合并期初数与本期合并期末数的衔接？

回答人：chenyiwei
应不会。你可以自己模拟数据试一下。

提问人：yshquan 时间：2018-01-31 11:18:17
1 、目前我遇到一个案例背景： （ 1 ）A公司和C公司同属甲公司的子公司，A是新三板公司，而B公司是A的全资子公司，B公司无子公司； （ 2 ） 2017 年 9 月，C公司将生产用的主要机器设备和部分原材料和库存商品销售给B公司，C公司按该资产评估价开票给B公司，B公司按开票金额入账作固定资产。虽然C公司生产人员陆续转移到B公司，但是与该生产相关的厂房以及相关的债权、债务并未销售给B公司。 2 、问题： （ 1 ）对于该项业务是否属于同一控制下的业务合并？是否适用同一控制下的业务合并的会计处理？
（ 2 ）如构成同一控制下的业务合并，新三板公司A在编制合并报表时，由于B公司并没有其他子公司，是否要将C公司该业务1-8月份的损益及合并日模拟的资产负债表一起合并进来？若需要合并进来，那么该业务1-8月份的利润是否会影响到A公司合并报表的期末数？（由于考虑到下年度不再合并C业务的数据，是否下一年度需要把本年度C业务1-8月的利润进行抵消？） 这个问题有点多，望陈老师指教？

回答人：chenyiwei
1 、是同一控制下业务合并。 2 、A要编制合并报表，所以A的合并报表中应将该业务所用到的资产和损益、往来等完整模拟进来，到合并日将未纳入收购范围的资产和负债通过调整权益的方式予以剥离。

提问人：yshquan 时间：2018-02-01 08:14:35
陈老师，现在对于C公司的财务数据是不可信赖的，明明知道财务数据存在问题，包括可能有部分虚开发票抵成本的情况。这种C公司财务核算混乱的情况我们该怎么处理？

回答人：chenyiwei
建议先聘请中介机构进行账务梳理。

提问人：呼叫帮助 时间：2018-02-09 21:50:20
请教陈版，同属直属国资委的两个企业的合并问题 同直属同一个国资委的两个企业，在国资委的主导下股权划拨合并，是不是同一控制下企业合并？ chenyiwei回复， 同受一个国资委控制的国有企业集团之间，在该国资委的主导下，为了实现该国资委行使出资人职责的企业之间国有资产布局的总体调整和优化，基于全局考虑而进行的重组，应认定为同一控制下的重组。 如当时中国南车和中国北车合并时，中国南车的备考合并报表的编制基础中就曾经如此披露：“本次交易系国家进行行业重组改革而触发的同一行业企业之间的合并重组，因此基于实质重于形式的原则，认为本公司和中国北车的企业合并实质上是在国家同一控制下因行业重组而进行的企业合并，相应中国北车的资产及负债按其账面价值并入本公司的备考合并财务报表中。”。 如果两个企业间没有实质的业务交集，国资委是出于考虑优化企业的经营结构，增强融资能力。这种情况下呢？ 点评chenyiwei 也是如此考虑。如果此次合并是国资委主导的（不仅仅是审批，而是主导制定方案和实施），并不是体现被重组企业的意愿，并不是被重组企业自主进行的以自身利益最大化为目的的重组，则都是如此考虑。 请教陈版，可否认为同属国资委最终控制的企业合并均属于同一控制下的企业合并吗？

回答人：chenyiwei
不一定，要结合具体情况分析，此类问题此前已有多次讨论。